【裁判字號】    98,交聲,989
【裁判日期】    980813
【裁判案由】    聲明異議
【裁判全文】
臺灣高雄地方法院交通事件裁定    98年度交聲字第989、990號
原處分機關  高雄市政府交通局
異  議  人  甲○○
上列異議人因違反道路交通管理處罰條例案件，對於高雄市政府
交通事件裁決中心中華民國98年4月7日所為之裁決處分（處分
案號：高市府交裁字第裁32-BO0000000號）聲明異議，本院裁定
如下：
    主  文
原處分撤銷。
甲○○吊銷駕駛執照，並自九十六年一月二十四日起三年內不得
重新考領駕駛執照。
    理  由
一、原處分意旨略以：異議人即受處分人甲○○於民國96年1 月
    24日，至高雄市政府警察局辦理計程車執業登記證年度查驗
    時，經警審查其素行紀錄，發現受處分人於95年3 月5 日因
    犯妨害風化罪，經本院判處有期徒刑4 月確定，承辦人員即
    當場掣單舉發，執業登記證部分由高雄市政府警察局辦理廢
    止，其駕駛執照並於當日由員警扣留，連同舉發單函送原處
    分機關即高雄市政府交通局裁決，原處分機關於98年4 月7
    日以原處分人違反同條例第37條第3 項規定為由，裁處吊銷
    其駕駛執照，並限受處分人於98年5 月7 日前繳送其駕駛執
    照，如逾期不繳送者，自98年5 月8 日逕行註銷，並自98年
    5 月8 日起3 年內不得重新考領駕駛執照，有高雄市○○○
    ○道路交通管理事件裁決書，高雄市政府警察局舉發道路交
    通管理事件通知單、高雄市政府警察局98年5 月13日高市警
    交字第0980028195號函、高雄市政府交同局對違反道路交通
    管理事件不符裁決聲明異議案意見書等件在卷可稽。
二、聲明異議之意旨略以：受處分人對於對於被吊銷駕駛執照一
    事並無意見，惟其已於96年1 月24日將駕照、執業登記證送
    交高雄市政府警察局交通大隊收執，員警亦曾向受處分人說
    明：今天向你收到駕照及執業登記證，又開舉發單給你，就
    表示自96年4 月24日為吊銷駕照起算日，3 年後再去重考駕
    照等語，是吊銷起算日應自96年4 月24日起算至99年1 月24
    日，裁決書上載明吊銷起算日是98年5 月8 日顯有錯誤，爰
    請撤銷原處分。
三、經查：
（一）受處分人於98年4 月14日收受上開裁決書後，於同月16日
      向本院聲明異議，有原處分機關意見書及本院收狀戳在卷
      可查，足認其聲明異議於接到裁決書之翌日起20日內提出
      ，程序上應屬適法，合先敘明。
（二）按計程車駕駛人，在執業期中，犯竊盜、詐欺、贓物、妨
      害自由或刑法第230 條至第236 條各罪之一，經第一審法
      院判決有期徒刑以上之刑後，吊扣其執業登記證。其經法
      院判決有期徒刑以上之刑確定者，廢止其執業登記，並吊
      銷其駕駛執照；汽車駕駛人，曾依第37條第3 項規定吊銷
      駕駛執照者，3年內不得考領駕駛執照，此為道路交通管
      理處罰條例第37條第3 項、第67條第2 項定有明文。是受
      處分人為營業小客車駕駛人，在執業期中因犯妨害風化罪
      ，經本院以94年簡字第6691號判處有期徒刑4 月，並於95
      年3 月5 日確定一事，有被告臺灣高等法院被告前案紀錄
      表 (含出入監記錄）在卷可稽，是依上開規定，原處分機
      關吊銷異議人駕駛執照，並3 年內禁止其考領駕照之裁決
      ，依法係屬有據，此為異議人所不爭執，上情堪可認定。
（三）惟就原處分對於禁考時間之起算點，參諸交通部77年9 月
      29日交路（77）字第025424號函所示：「按駕駛人駕駛執
      照經處分予以吊銷或註銷者，其限制考另駕駛執照期間之
      起算日期或執行吊銷或註銷駕照處分之起算日期，應以裁
      決書送達受處分人或公告註銷之日為計算基準；惟經向法
      院聲明異議之案件，則應以法院裁定確定之裁定書送達日
      為計算基準日。」等語，足見原處分機關以98年5 月8 日
      作為禁考期間之起算時點，係以執行吊銷或註銷駕照之翌
      日作為計算基準，此原係因吊銷處分尚未執行前，其駕駛
      執照仍為有效，故吊銷處分執行後，禁考時間方自此起算
      ，此觀諸受處分人若於裁決後向法院聲明異議，因原處分
      之確定效力經遮斷，依法不得逕予強制執行，是須待法院
      裁定確定後，原處分機關重新進行行政強制執行程序時，
      始有執行吊銷處分及起算禁考期間，益明此旨。然本件受
      處分人於96年1 月24日前往高雄市政府警察局辦理計程車
      執業登記證年度查驗，經員警發現其曾犯妨害風化罪經本
      院判決確定後，受處分人即將其執業登記證及駕照各1 份
      繳交於承辦員警收執一情，此有載有「代保管物件：駕照
      壹枚、執業登記證壹份」等文字之高雄市政府警察局舉發
      通知單2 紙、高雄市政府警察局以98年5 月13日高市警交
      字第0980028195號函附卷可稽。依道路交通管理處罰條例
      第37條第5 款規定，廢止執業登記證係由警察機關收繳之
      ，而依同條例第8 條第1 項第1 款，駕駛執照之吊銷處分
      ，係由公路主管機關處罰之，可知廢止執業登記證及吊銷
      駕照之處分機關雖有不同，惟此乃警察機關與監理機關間
      聯繫之問題，對受處分人而言，其駕照乃於警員保管扣留
      起，已生不得駕駛之處罰效果，此與前開吊銷處分未執行
      前，其駕駛執照仍為有效之情形，係屬有異，原處分機關
      援引適用前開函文，已非妥適，參諸交通部87年3 月18
      日交路（87）字第001837號函：「一、本案有關執勤員警
      對違規駕駛人當場扣留駕照後，嗣經裁處吊扣駕照，其吊
      扣期間起算日之疑義乙節，因執勤員警當場處扣留駕照（
      即當場暫代保管駕照）對該駕駛人已生不得駕駛之處罰效
      果，參諸刑法第46條『裁判確定前羈押之日數，以一日抵
      有期徒刑或拘役一日』之法理，嗣後之吊扣處分，其期間
      自宜溯自扣照當日起算。」等語，亦同此法理，是其禁止
      考照日期，自應追溯至96年1 月24日起算，較為合理，原
      處分機關以98年5 月8 日作為禁考期間起算之時點，容有
      未洽。
（四）另衡以受處分人於96年1 月24日即因繳交駕照予警察機關
      ，原處分機關竟遲至98年4 月7 日始為裁決，期間雖未逾
      行政罰法所定之3 年時效期間，惟此長達2 年餘之期間內
      ，其駕駛執照資格之有效性固然尚未因吊銷而失效，然已
      對受處分人產生不得駕駛之限制效果，參諸警察機關代為
      保管駕駛執照，僅為執行之便宜措施，此段期間受處分人
      所忍受之長時間不得駕駛之不利益，若非於限制考照期間
      所及，則此行政行為是否合於行政程序法第4 條、第7 條
      之依法行政原則、比例原則之檢視，著實有疑。況行政行
      為不得為差別待遇，若因裁決機關之裁決時間有別，將影
      響受處分人遭受限制駕駛時間之長短，亦違反行政法上之
      平等原則，自非法所容許。又依受處分人所述，於其繳交
      駕照、執業登記證時，員警即向其告知以：今天向你收到
      駕照及執業登記證，就是吊銷駕照起算日，3 年後再去重
      考駕照等語，是對於一般民眾，要難以期待其瞭解執行廢
      止執業登記證及吊銷駕照之機關有異，其將執業登記證、
      駕照繳交警察機關後，自認定其駕照已一併受吊銷處分，
      是其自96年1 月24日起，即期待自99年1 月24日起即可重
      新考照之利益，自值受保護。綜上所述，堪認原處分機關
      於裁決書主文所載之限制考領日期，係有違誤，原處分機
      關未予詳查，遽對異議人為前開裁決，即難認為允當，應
      由本院予以撤銷。
四、綜上所述，原處分機關既有上開可議之處，受處分人就此部
    分之異議，為有理由，應由本院將原處分予以撤銷，另行裁
    處如主文第2 項所示，以資適法。
五、據上論斷，應依道路交通案件處理辦法第20條前段，裁定如
    主文。
中    華    民    國    98    年    8    月     13    日
                  交通法庭    法  官  張琬如
以上正本證明與原本無異。
如不服本裁定，應於收受送達後5 日內向本院提出抗告狀。
中    華    民    國    98    年    8     月    13    日
                              書記官  劉甄庭


司法院資訊處製作；財團法人民間司法改革基金會備份。
